臺灣苗栗地方法院民事小額判決　　　　100年度苗國小字第1號
原　　　告　彭永松
被　　　告　苗栗縣警察局竹南分局
法定代理人　林錦坤
訴訟代理人　洪祥銨
上列當事人間國家賠償等事件，本院於民國100 年10月19日言詞
辯論終結，判決如下：
    主      文
原告之訴駁回。
訴訟費用由原告負擔。
    事實及理由
一、原告主張：
(一)、原告於民國( 下同)98 年2 月23日19時許，由不知名之訴外
    人代替原告開車駕駛車號HA-6918 號自用小客車，在苗栗縣
    竹南鎮○○路72號（即苗栗縣警察局竹南分局竹南派出所）
    前，因被告所屬認係原告酒後駕駛上開車輛，欲對原告實施
    酒精濃渡測試，因原告未依被告要求接受酒精濃渡測試，為
    警舉發「拒絕接受酒精濃度測試檢定」違規，原告並無酒後
    開車事實，惟被告未舉證即做出上開舉發，違反一般法律原
    則，使原告受有原告訴之聲明第1 項所示處分，造成原告車
    輛自由使用權及人性尊嚴基本權受損，應以新臺幣( 下同)
    95000 元填補原告人格利益所受損害，又被告之行為另使原
    告之妹受有原告訴之聲明第3 項所示之處分，經原告以書面
    請求被告賠償，為被告所拒絕，為此，本於國家賠償之法律
    關係為求為判決如原告訴之聲明。
(二)、聲明：
１、撤銷有關原告所受罰鍰60000 元、吊銷駕駛執照3 年、代保
    管車輛之處分。
２、被告應給付原告950000元。
３、撤銷有關原告之妹所受燃料費、代保管車輛、吊銷駕駛執照
    之處分。
二、被告則以：
(一)、被告係依法執行公務。
(二)、聲明：
１、原告之訴駁回。
２、訴訟費用由原告負擔。
三、法院之判斷：
(一)、原告訴之聲明第1 項所示之請求，核係原告就其所受道路交
    通管理處罰條例第8 條主管機關所為之處罰，請求以回復原
    狀即撤銷處分之方式賠償。按受處分人，不服道路交通管理
    處罰條例第8 條主管機關所為之處罰，得於接到裁決書之翌
    日起20日內，向管轄地方法院聲明異議，道路交通管理處罰
    條例第87條第1 項定有明文。本件原告就此部分請求之原因
    事實，核與本院99年度交聲字第23號交通事件裁定異議意旨
    相同。按「 民事或刑事訴訟之裁判，以行政處分是否無效
    或違法為據者，應依行政爭訟程序確定之；前項行政爭訟程
    序已經開始者，於其程序確定前，民事或刑事法院應停止其
    審判程序，行政訴訟法第十二條第一項、第二項分別定有明
    文。由是以觀，民事或刑事法院在行政爭訟程序確定前，既
    應停止其審判程序，足見行政處分是否無效或違法，應先由
    行政爭訟程序確定之。倘行政法院對於行政處分之違法性已
    有認定，民事或刑事法院就此即不得再為實體審查而為相左
    之認定。」，最高法院93年度臺上字第2014號民事裁判意旨
    ，可資參照。經查本院99年度交聲字第23號交通事件裁定，
    業已駁回本件原告所為異議之聲明，復經臺灣高等法院臺中
    分院99年度交抗字第657 號刑事裁定駁回本件原告所為之抗
    告，該交通事件業已確定，有各該裁定可查。參照上開說明
    ，本件原告所指之交通事件，應認並無違法之情事。是原告
    以此部分之處分違法為由請求國家賠償，即屬無據，應予駁
    回。
(二)、而原告以被告之處分，使原告人性尊嚴基本權受損，請求被
    告給付95000 元填補原告人格利益所受損害部分，亦係以原
    告訴之聲明第1 項所示之處分違法為據，惟此部分之處分並
    無違法之情事，已如前述，原告請求被告賠償，自無理由，
    亦應予駁回。
(三)、原告訴之聲明第3 項所示之請求，核係原告之妹是否受有損
    害之事項，縱有國家賠償請求權存在，亦係原告之妹是否行
    使國家賠償請求權之問題，原告就其妹之國家賠償請求權，
    並無處分之權能，其就此部分聲明請求國家賠償，當事人適
    格要件有所欠缺，應予駁回。
(四)、本件事證已臻明確，兩造其餘攻擊防禦方法及舉證，經核均
    與本件判決結果不生影響，爰不一一贅述，附此敘明。
(五)、訴訟費用負擔之依據：民事訴訟法第78條。
中    華    民    國  100     年    11    月    2     日
                  苗栗簡易庭  法  官  羅  永  安
以上正本係照原本作成。
如不服本判決，應於判決送達後20日內，以判決違背法令為理由
，向本院提出上訴狀並表明上訴理由，及須按他造當事人之人數
附繕本。如委任律師提起上訴者，應一併繳納上訴審裁判費。
上訴理由應表明：
  一、原判決所違背之法令及其具體內容。
  二、依訴訟資料可認為原判決有違背法令之具體事實。
如未表明上訴理由者，應於上訴後20日內向本院提出上訴理由。
當事人如對本件訴訟內容有所疑義，得聲請閱卷。
中    華    民    國  100     年    11    月    2     日
                              書記官  張  哲  豪